【裁判字號】    89,台上,4570
【裁判日期】    890803
【裁判案由】    違反毒品危害防制條例
【裁判全文】
最高法院刑事判決                              八十九年度台上字第四五七○號
    上  訴  人  甲○○
右上訴人因毒品危害防制條例案件，不服台灣高等法院中華民國八十九年五月三十一
日第二審更審判決（八十九年度上更(一)字第五九號，起訴案號：台灣台北地方法院檢
察署八十七年度偵字第八二○八號），提起上訴，本院判決如左：
    主  文
上訴駁回。
    理  由
按刑事訴訟法第三百七十七條規定：上訴於第三審法院，非以判決違背法令為理由，
不得為之。是提起第三審上訴，應以原判決違背法令為理由，係屬法定要件；如果上
訴理由狀並未依據卷內訴訟資料具體指摘原判決不適用何種法則或如何適用不當，或
所指原判決違法情事並不存在，或純係對於原審取捨證據及認定事實職權之適法行使
任意指摘，顯與法律規定得為第三審上訴理由之違法情形不相適合時，均應認其上訴
為違背法律上之程式，予以駁回。又訴訟程序之瑕疵於判決結果顯無影響者，依同法
第三百八十條規定，亦不得為適法之第三審上訴理由。本件原判決係依憑上訴人甲○
○在警訊及檢察官偵查中之自白，暨證人吳憲文、陳忠瑋之證供，及扣案之海洛因貨
品、法務部調查局鑑定通知書等案內補強證據，並敘明上訴人於警局初訊及檢察官複
訊時均坦白承認有販賣海洛因予吳憲文，上開自白復與證人吳憲文所證述向上訴人買
受海洛因之情節大致相符；參以本件於案發時，經警於上訴人之自用小客車上查獲海
洛因二三‧二五公克，復由其妻帶領員警於上訴人之機車上查獲海洛因一二六‧八七
公克等情以觀，上訴人既持有如此巨量之海洛因，又何須與吳憲文合資購買？另查扣
案海洛因總重達一百五十餘公克，價值頗鉅，上訴人於案發當時正遭法院通緝中，並
無正當之就業收入，僅為供自已吸用，竟能籌得鉅資購買大量之毒品卸責辯解，尤難
置信；況且經警查獲時，該毒品業已分裝，顯係為供販賣之便，上訴人所辯未販賣海
洛因云云，尚難採信；另敘明證人吳憲文自第一審法院審理迄原審法院審理中均供陳
「其於案發當日（民國八十七年四月二十日）中午係向上訴人購買一包海洛因，另因
其身上尚有一包餘海洛因（仍係向上訴人所購），乃將二包摻雜在一起，並分為二包
，案發當日其僅向上訴人購買一包」等語，足見吳憲文於八十七年四月二十日向上訴
人購買之海洛因為一包，吳憲文於警訊中所供「其於案發當日向上訴人購買二包海洛
因」云云，並不實在等情，本於推理作用，而撤銷第一審論處上訴人連續販賣毒品罪
刑之判決，改判仍論處同一罪刑；從形式上觀察，並無違背法令情事存在。上訴意旨
略稱：(一)、上訴人在自小客車為警查扣之海洛因淨重二三‧二五公克，經化驗純度為
四三點多％，而於機車被查扣之海洛因淨重一二六‧八七公克，經化驗純度為四五‧
二二％，而吳憲文所持有海洛因之純度為五五點多％，高於上訴人持有之海洛因純度
百分之十二以上，明顯分辨出吳憲文所持有海洛因並非向上訴人所購買；又法務部調
查局八十九年五月十五日陸(一)字第八九○二八四七七號函之檢體分析說明，完全是製
造海洛因原料成份及雜質成份分析，並非海洛因純度分析說明，自不足作為判斷之基
礎，吳憲文所持有之海洛因既非上訴人所交付，原審竟以上開法務部調查局函文認定
吳憲文所持有之海洛因與上訴人所持有相同，為判決之論據，原審認定上訴人販賣海
洛因予吳憲文，其採證認事有違證據法則與論理法則。(二)、上訴人係先「假冒林鴻銘
名義」，才會供述販賣毒品之不實警訊自白，又因警方屢次以上訴人如不承認販賣毒
品犯行，將把上訴人妻子湯林素貞列為共同販賣毒品罪名偵辦為由脅迫，上訴人為求
妻子免予捲入無妄之災，上訴人始承認不實之販賣行為，且於檢察官偵訊時係因毒癮
發作，在意識模糊下，誤將檢察官訊問販賣毒品聽成吸食毒品，原判決未依法調查上
訴人於檢、警偵訊所為之自白真實性如何，自不得以案重初供而遽以上訴人於警訊及
檢察官偵查中之自白為論罪之依據。又上訴人非現行犯，持有海洛因是意在供自己吸
用，自不得以上訴人單純持有大小共六十餘包之狀態，即推定上訴人有販賣毒品犯行
，原判決竟為有罪之判決，認事用法均有違誤。(三)、上訴人及辯護人曾請求原審將上
訴人及證人吳憲文移送「測謊」，以釐清上訴人確實無販賣毒品犯行，原審摒棄上訴
人之請求，率予判決，即屬刑事訴訟法第三百七十九條第十款之當然違背法令。(四)、
又警員為績效，藐視人權，未讓上訴人與吳憲文對質，而吳憲文為恐訴「誣陷罪名」
而於第一審法院審理時不敢實話實說，致其前後之供述相互矛盾，原判決未依職權調
查事實，亦未再傳訊吳憲文到庭說明，亦未於判決內說明不予採取之理由，亦有違誤
云云。經查：一、證人吳憲文之陳述前後不符，究竟以何者可採，乃屬於原審自由判
斷之職權；卷查第一審法院及原審法院均有傳訊證人吳憲文到庭作證（見第一審卷第
八一、八二頁，原審更(一)卷第七五頁），並非上訴人所指未傳喚證人吳憲文到庭說明
；本件原判決採取上開證據為判決基礎，已於理由內詳細說明其得心證之理由，從形
式上觀察，其取捨證據之論斷，並未違背經驗、論理及其他證據法則，亦無其他違背
法令之情形；上訴意旨(一)、(二)、(四)，均純係對原審已經調查並於判決理由二內一一指
駁說明之事項，重為事實上之爭辯，及對原審採證認事職權之適法行使任憑己意漫事
指摘，俱無從據以辨認原判決已具備其所指違背法令之形式，核與首開得為第三審上
訴理由之法定要件不相適合。二、測謊之鑑驗，係就受測人對相關事項之詢答，對應
其神經、呼吸、心跳等反應而判斷，其鑑驗結果有時亦因受測人之生理、心理因素而
受影響，該鑑驗結果固可為審判之參考，但非為判斷之唯一及絕對之依據。本件上訴
人在原審雖曾聲請對上訴人及吳憲文進行測謊鑑定，原審未踐行該程序而未以裁定駁
回或於判決理由內予以說明，其訴訟程序容有瑕疵；惟原審縱曾踐行該測謊程序，客
觀上仍無從動搖原判決依憑上揭證據本於推理作用所認定之事實，即於判決顯無影響
，依刑事訴訟法第三百八十條之規定，上訴意旨(三)亦不得執為適法之第三審上訴理由
。綜上所述，依首揭說明，應將本件上訴從程序上予以駁回。
據上論結，應依刑事訴訟法第三百九十五條前段，判決如主文。
中      華      民      國    八十九    年      八      月      三      日
                              最高法院刑事第十庭
                                  審判長法官  曾  有  田
                                        法官  劉  介  民
                                        法官  魏  新  和
                                        法官  孫  增  同
                                        法官  蕭  權  閔
      右正本證明與原本無異
                                              書  記  官
中      華      民      國    八十九    年      八      月      九      日


司法院資訊處製作；財團法人民間司法改革基金會備份。
